臺灣高雄地方法院刑事判決
111年度審易字第33號
公  訴  人  臺灣高雄地方檢察署檢察官
被      告  翁萬財


上列被告因竊盜案件，經檢察官提起公訴（110年度偵字第22503
號），本院判決如下：
    主  文
翁萬財幫助犯竊盜罪，累犯，處拘役伍拾日，如易科罰金，以新
臺幣壹仟元折算壹日。 
    事  實
一、翁萬財於民國110年9月22日21時39分許，受其友人林瑞崇（
    已歿，由檢察官另為不起訴處分）之託，欲載養鴿廢鐵籠至
    資源回收場出售，惟因須貨車載運，乃由林瑞崇駕駛向友人
    綽號「毛仔」之男子借得之車牌號碼000-0000號自用小客車
    （下稱甲車）搭載翁萬財外出，欲向朋友借用貨車使用，然
    因朋友之車行已關門而未遇。2人於同年月23日1時42分許，
    駕車行經高雄市○○區○○路000○00號前，林瑞崇見謝佳臻所有
    之車牌號碼0000-00號自用小貨車（車主登記為正義小吃店
    ，下稱乙車）停放於該處無人看管，即向翁萬財表示要竊取
    該車，並請翁萬財於其竊得乙車後駕駛甲車跟隨在後，翁萬
    財竟基於幫助竊盜之犯意，先由林瑞崇下車，獨自步行穿越
    分隔島至上開乙車停放處，林瑞崇即意圖為自己不法所有，
    基於竊盜之犯意，以自備鑰匙發動乙車而竊取該車得手後，
    旋由林瑞崇駕駛竊得之乙車、翁萬財駕駛甲車跟隨在後離開
    現場，林瑞崇並於同（23）日6時51分許，與翁萬財駕駛乙
    車載運廢鐵籠至資源回收場販售後，先載翁萬財返回其住處
    ，再將所竊得之乙車置放在高雄市三民區鼎金一巷金獅湖旁
    之公有停車場內。嗣謝佳臻發現車輛遭竊乃報警處理，經警
    於同年月24日4時許，在上開停車場內尋獲而發還，復持檢
    察官核發之拘票拘提翁萬財到案，而循線查悉上情。
二、案經高雄市政府警察局林園分局報告臺灣高雄地方檢察署檢
    察官偵查起訴。
    理  由
一、證據能力；
　　按被告以外之人於審判外之陳述，雖不符刑事訴訟法第159
    條之1 至之4 之規定，然經當事人於審判程序同意作為證據
    ，法院審酌該言詞陳述或書面陳述作成時之情況，認為適當
    者，亦得為證據，刑事訴訟法第159 條之5 第1 項定有明文
    。本判決後開引用具有傳聞證據性質之證據資料，已經檢察
    官、被告翁萬財於本院準備程序同意為證據使用（見本院卷
    第43頁），是其縱無刑事訴訟法第159 條之1 至第159 條之
    4 或其他傳聞法則例外之情形，亦經本院審酌該證據作成之
    情況，既無違法取得情事，復無證明力明顯過低等情形，以
    得供做法院判斷事實之依據為適當，認為均有證據能力，得
    為證據。 
二、認定犯罪事實所憑之證據及理由
(一)訊據被告坦承有於前揭時地搭乘林瑞崇駕駛之甲車外出，林
    瑞崇下車竊取乙車後，由其駕駛甲車跟隨林瑞崇竊得之乙車
    離開現場情事，惟堅決否認有何共同竊盜犯行，辯稱:林瑞
    崇雖有跟伊說要去偷車，但伊只是幫助林瑞崇把甲車開回，
    到現場後伊並未下車偷車，也沒有把風，是林瑞崇自己下車
    偷竊的，伊沒有正同竊盜之犯意，也沒有對價關係，伊只是
    幫助而已等語。
(二)經查:　　
　1.前揭車牌號碼0000-00號自用小貨車(即乙車)之車主係登記
    「正義小吃店」(負責人為謝佳臻)，為謝佳臻所有，於110 
    年9月22日23時30分許，停放在高雄市○○區○○路000000號路
    旁，翌(23)日5時30許因失竊經謝佳臻發現報警處理，同年
    月24日4時許，為警在高雄市三民區鼎金一巷金獅湖旁公有
    停車場內尋獲，經謝佳臻於同年月26日17時39分領回情事，
    業經證人即被害人謝佳臻於警詢證述在卷（見警卷第27-28
    、31-33頁），並有高雄市政府警察局林園分局大寮分駐所
    失車－案件基本資料詳細畫面報表1紙在卷足稽(見警卷第75
    頁）。
　2.本件被告係基於幫助竊盜之犯意，且未下手實施竊盜之行為
    :
　⑴被告係受林瑞崇之請託前往幫忙處理事情:
　　林瑞崇於110年9月22日（警詢筆錄記載23日應係誤載，如對
    照警卷第79頁監視器二人搭車外出錄影時間）21時39分許，
    撥打電話請被告前往其位於高雄市○○區○○路000號鐵皮屋住
    處，表示有事情請其幫忙及找朋友，隨後即駕駛向友人綽號
    「毛仔」之男子借得之租賃車（RCR-6525號)搭載被告前往
    高雄市○○區○○○○○○○○○○○○○路000000號附近），以便載養鴿
    廢鐵籠去賣，惟因店門已關，朋友不在，無法借得車輛情事
    ，業經證人林瑞崇於警詢證述在卷（見警卷第7頁第第2-7行
    、第8頁第17-18行），核與被告於警詢陳稱:林瑞崇撥打電
    話給伊說有事找伊，說要載廢鐵去賣缺車子等語相符（見警
    卷第21頁第2-4行），並有二人一同駕駛甲車由林瑞崇住處
    出發之監視器擷回相片2紙可稽（見警卷第79頁），足見被
    告係受林瑞崇之邀欲幫忙處理事情。
　⑵林瑞崇與被告駕車外出後，因其朋友車行已關門，而其剛好
    在路旁看到乙車，即告訴被告改由被告駕駛甲車，伊去附近
    偷乙車來使用，並即從甲車駕駛座下車後，穿越分隔道走到
    乙車旁後，使用自己身上舊車輛鑰匙竊取乙車，由被告駕駛
    甲車跟在林瑞崇後面情事，亦經證人林瑞崇於警詢證述在卷
    （見警卷第7頁7-12行），核與被告於警詢:「林瑞崇駕駛租
    賃車載我前往案發地旁繞，之後林瑞崇發現自小貨車3522-E
    6號，又繞了回來，林瑞崇在車上跟我說等他得手後，就跟
    著他開，接著他就從駕駛座跨越分隔島走向對向去偷車，得
    手後我就駕駛租賃車跟在林瑞崇駕駛的自小貨車3522-E6號
    後面」等語（見警卷第21頁第5-9行）、及於本院陳稱:「我
    上車林瑞崇才說要偷車，他跟我說要我把他朋友租的車開回
    家，到達現場我也沒有下車幫助他」等語（見本院卷第69頁
    ）大致相符，並有林瑞崇下車(甲車)徒步穿越分隔島、接近
    乙車、行竊、將乙車竊走駛離、並沿市188道路迴轉、市188
    道路東向直行、在市188道路與內坑路左轉(9時23分1時48分
    ）、被告駕駛甲車跟在後方左轉(9時23分1時48分）、二車
    一前一後分別經過水源路、神農路、瓦厝街、道山區產業道
    路、鳳梨田，及嗣2人駕駛甲車返回林瑞崇位於仁勇路住處
    之監視器擷圖相片可稽（見警卷第81-91頁），足見本件係
    林瑞崇駕駛甲車與被告外出後，因找朋友借車未遇，適又在
    路旁看見乙車，始起意偷乙車，並告知被告其要偷車情事，
    而請被告駕駛甲車跟隨在其竊得之車輛後方；且本件林瑞崇
    一人獨自下手實施竊取乙車行為時，被告並未在竊取乙車之
    現場或在該車旁為任何把風之行為。　　
　⑶又被告與林瑞崇返回林瑞崇位於仁勇路住處後約半小時，林
    瑞崇即駕駛甲車搭載被告至鳳梨田藏車地點，由林瑞崇駕駛
    乙車載著養鴿廢鐵籠準備去賣，被告駕駛甲車跟隨在後，至
    高雄市仁武區水管路、美山路口OK超商前，被告即將甲車放
    在超商前，坐上林瑞崇駕駛之乙車一同前往左營資源回收場
    出賣廢鐵，賣完後林瑞崇即載被告返回被告住處，並將乙車
    放在金獅湖旁的停車場離去，復至超商取回甲車返回自己住
    處情事，亦經證人林瑞崇於警詢證述在卷（見警卷第7頁）
    ，核與被告於警詢所述大致相符（見警卷第21頁），並有11
    0年9月23日5時15分起至8時50分二人駕甲車外出、至鳳梨田
    、OK超商、資源回收場、林瑞崇返回住處等之監視器擷圖相
    片可稽（見警卷第92-112頁），足見林瑞崇確係為載廢鐵籠
    至回收場出售，需要貨車搭載而請託被告幫忙。
  ⑷至於被告雖於偵查中陳稱:「是林瑞崇開車載我去，他下車去
    偷，等到他偷到那台車，他開那台車，我負責開他那台車回
    來」、「（你知道他載你去那邊是要偷車?）是」等語（見
    偵卷第13-14頁），核與林瑞崇於偵查中證稱:「是我開車載
    翁萬財去，我下車用自備鑰是去偷」、「翁萬財也知道你要
    偷這台車?）是，我有跟他講」等語大致相符（見偵卷第17-
    18頁），惟此僅能證明被告對於由林瑞崇實施偷車之行為，
    與林瑞崇有共同之認識，因林瑞崇竊得乙車後，無法自行將
    甲、乙二車駛離現場，乃由被告予以助力，駕駛甲車跟隨林
    瑞崇竊得之乙車離去，是被告亦未參與駕駛林瑞崇所竊取乙
    車之行為，故尚難以被告及林瑞崇前開偵查陳述即遽認被告
    有共同竊盜之犯意及犯行。
　⑸綜上所述，被告既未下手實施竊盜之構成要件行為，僅係將
    林瑞崇駕駛至竊盜現場附近之甲車駛離，事後又協助林瑞崇
    將養鴿廢鐵籠載至資源回收場出售，顯見其於林瑞崇偷竊乙
    車之行為及目的過程中，僅係給予助力，而以幫助之意思幫
    助林瑞崇完成竊盜之行為。是故，被告上開所辯應可採信。
  ⑹是故，本件被告犯罪事證已臻明確，應依法論科。
三、論罪
(一)罪名:
　1.按刑法上之幫助犯，係對於犯罪與正犯有共同之認識，而以
    幫助之意思，對於正犯資以助力，未參與實施犯罪之行為者
    而言(最高法院75年度台上字第1509號及88年度台上字第12 
    70號判決意旨參照)。經查，本件被告明知林瑞崇欲行竊他
    人車輛使用，仍在林瑞崇駕駛之甲車上等候，由林瑞崇下車
    步行穿越分隔島至前揭犯罪地點後單獨下手實施竊盜行為，
    旋由被告駕駛甲車跟隨林瑞崇竊得之乙車離開現場，嗣並由
    林瑞崇將乙車棄置金獅湖旁停車場內，顯見被告僅係就林瑞
    崇之竊盜行為施予助力，其僅係參與犯罪構成要件以外之行
    為，應認其所為係幫助犯而非正犯之行為。
　2.是核被告所為，係犯刑法第30條第1 項前段、第320 條第1 
    項之幫助竊盜罪。
　3.原起訴書雖認被告係涉犯刑法第320 條第1 項普通竊盜罪，
    然被告參與之客觀行為既非竊盜罪之構成要件行為，復無事
    證可認其主觀上係本於自己共同犯罪之意思所為，揆諸前開
    說明，尚無從成立刑法第320 條第1 項竊盜罪之正犯。茲其
    成立之罪名既同為竊盜，僅行為態樣有正犯、幫助犯之分，
    尚無刑事訴訟法第300 條變更檢察官起訴法條規定之適用，
    附此敘明。　
(二)刑之加重減輕事由:
  1.累犯加重:
　　被告前因前因竊盜、毒品、偽證等案件，經法院分別判決判
    處應執行刑有期徒刑6年7月、1年5月、有期徒刑5月確定，
    於108年1月25日縮短刑期假釋出監，於109年11月30日縮刑
    期滿而假釋未經撤銷視為執行完畢一情，有臺灣高等法院被
    告前案紀錄表在卷足憑，被告於上開徒刑執行完畢後，5 年
    以內故意再犯本案有期徒刑以上之罪，為累犯，本院斟酌司
    法院釋字第775 號解釋意旨，及其執行完畢之前案犯罪類型
    及性質中具有財產犯罪之竊盜案件，與本案再犯具有財產犯
    罪之竊盜案件性質相同，足見其缺乏尊重他人財產權之觀念
    ，實具有特別惡性及對刑罰反應力薄弱之情形，且加重其刑
    亦不致產生罪刑不相當之情況，爰依刑法第47條第1 項加重
    其刑。
  2.幫助犯減輕:
　　被告係以幫助竊盜之故意而參與實施犯罪構成要件以外之行
    為，其情節相對於竊盜罪之正犯而言，較為輕微，爰依刑法
    第30條第2 項之規定，按正犯之刑減輕之。
　3.被告有前開加重及減輕事由，爰依法先加後減之。  
四、科刑
　　爰審酌被告為成年人，應具有相當社會生活經驗，竟恣意幫
    助竊取他人財物，顯乏尊重他人財產權之思維，價值觀念偏
    差，誠有可議；惟念及其犯後始終坦承犯行，態度尚可，而
    竊得之自小貨車1 部，已發還被害人，有上開失車－案件基
    本資料詳細畫面報表1紙在卷足稽（見警卷第75頁），被害
    人損害已稍有減輕；復考量被告幫助竊得之財物價值、犯罪
    手段、目的及於本院自陳之智識程度、家庭經濟狀況（見本
    院卷第69頁）及品行等刑法第57條所列之一切情狀，量處如
    主文欄所示之刑，並諭知易科罰金之折算標準。
五、本件被告幫助竊得之乙車，因已實際合法發還被害人，有上
    開失車－案件基本資料詳細畫面報表1紙在卷足稽，自無庸於
    本案宣告沒收或追徵價額。
據上論斷，應依刑事訴訟法第299條第1項前段、刑法第320條第1
項、第30條第1項前段、第2項、第47條第1項、第41條第1項前段
，刑法施行法第1條之1第1項，判決如主文。
本案經檢察官蘇聰榮提起公訴，檢察官王勢豪到庭執行職務。
中　　華　　民　　國　　111 　年　　4 　　月　　21　　日
                  刑事第五庭    法　官  黃蕙芳
以上正本證明與原本無異。
如不服本判決應於收受送達後20日內向本院提出上訴書狀，並應
敘述具體理由；如未敘述上訴理由者，應於上訴期間屆滿後20日
內向本院補提理由書（均須按他造當事人之人數附繕本）「切勿
逕送上級法院」。
因疫情而遲誤不變期間，得向法院聲請回復原狀。　　　　　
中　　華　　民　　國　　111 　年　　4 　　月　　21　　日
                                書記官  陳惠玲
附錄本判決所引法條
中華民國刑法第320條
意圖為自己或第三人不法之所有，而竊取他人之動產者，為竊盜
罪，處 5 年以下有期徒刑、拘役或 50 萬元以下罰金。
意圖為自己或第三人不法之利益，而竊佔他人之不動產者，依前
項之規定處斷。
前二項之未遂犯罰之。
刑法第30條
幫助他人實行犯罪行為者，為幫助犯。雖他人不知幫助之情者，
亦同。
幫助犯之處罰，得按正犯之刑減輕之。